【裁判字號】    99,訴,423
【裁判日期】    990624
【裁判案由】    強盜等
【裁判全文】
臺灣臺中地方法院刑事判決               99年度訴字第423號
公  訴  人  臺灣臺中地方法院檢察署檢察官
被      告  戊○○
選任辯護人  曾郁榮律師
上列被告因贓物等案件，經檢察官提起公訴（98年度偵字第2426
5號），本院判決如下：
    主       文
戊○○寄藏贓物，處有期徒刑捌月；又使犯人隱避，處有期徒刑
肆月；應執行有期徒刑拾月。
    犯 罪 事 實
一、乙○○、丙○○、甲○○，於民國98年9月16日中午12時許
    ，共同基於意圖為自己不法所有之犯意聯絡，由乙○○先駕
    駛車牌號碼7496-EB號自用小客車搭載丙○○、甲○○，並
    先駛至臺中市豐樂公園旁之立保保全股份有限公司（下稱立
    保保全公司）附近觀察，隨即由乙○○將該車停放於豐樂公
    園附近停車場，並留甲○○在車上等候接應，乙○○與丙○○即下車，共同騎乘所竊取車牌號碼XL3-882號重機車，在
    立保保全公司附近等候運鈔車出發。同日下午3時14分許，
    乙○○與丙○○一路尾隨駛之立保保全公司車牌號碼0796-Q
    B號運鈔車，至臺中市○區○○路138號統一超商時，見運鈔
    員丁○○、己○○提補鈔袋進入該超商進行補鈔作業；乙○○、丙○○即分持乙○○所有之前揭客觀上具危險性，可供
    兇器使用之玩具手槍各1支（經鑑定結果均不具殺傷力）衝
    入店內，並均以上開玩具手槍指著準備補鈔之丁○○及己○○，對丁○○、己○○施以脅迫，至使丁○○、己○○不能
    抗拒，故任由丙○○、乙○○強行取走新台幣（下同）310
    萬元。後由丙○○駕駛上開7496-EB號自用小客車搭載乙○○、甲○○，沿高速公路北上往基隆市逃逸。
二、於98年9月16日下午5時許，丙○○駕駛上開7496-EB號自用
    小客車搭載乙○○、甲○○抵達基隆（於行經新竹縣境時，
    已由乙○○以丙○○行動電話聯絡戊○○），與戊○○約在
    基隆市○○○街之八德停車場見面，乙○○當面將當日強盜
    所得贓款中之110萬元現金交予戊○○，並言明其中10萬元
    係要還給戊○○；另100萬元，因乙○○認將大批現金放在
    身上恐有風險，而託予戊○○保管；戊○○明知該110萬元
    係乙○○、丙○○、甲○○強盜所得之贓款，竟仍基於收受
    及寄藏贓物之故意，應允而收下10萬元，並代乙○○保管10
    0萬元。又乙○○惟恐駕駛上開7496-EB號自用小客車有遭查
    緝之風險，遂向戊○○提出換車之請求，而戊○○明知乙○○、丙○○、甲○○甫犯下強盜之犯行，仍基於使犯人隱避
    之故意，於上開時、地，將其所有之車牌號碼1332-ES號紅
    色馬自達自用小客車交予乙○○、丙○○、甲○○，供其等
    代步使用，以便乙○○、丙○○、甲○○躲避警方之查緝。
    同日，乙○○、丙○○、甲○○即共乘戊○○所出借之車輛
    ，南下臺南租屋。
三、後經警查訪後，發現乙○○、丙○○、戊○○、甲○○涉有
    重嫌，始循線於98年10月7日15時15分許，在臺南市○區○○路232號「神采飛揚遊藝場」內，拘提乙○○、丙○○，
    並在乙○○身上扣得強盜剩餘贓款13萬325元，在丙○○身
    上扣得強盜剩餘贓款25萬元，另由該電子遊藝場負責人張崴
    勝主動提出乙○○、丙○○在該處把玩電子遊戲機台所支付
    之贓款11萬9675元以供扣案。警同時亦在該店門口前，扣得
    戊○○使乙○○等人隱避之2795-WN號自用小客車1輛。於98
    年10月7日19時45分許，警方亦在戊○○位於基隆市○○區
    ○○路437巷2之2號3樓住處將戊○○拘提到案，並扣得戊○○受寄藏放之強盜贓款29萬5000元，及查扣7496-EB號自用
    小客車1輛。嗣於98年12月15日，經戊○○自願持提款卡，
    自其於郵局、中國信託銀行、萬泰銀行帳戶中，各提領2萬
    4000元、1萬元、11萬元、由乙○○所寄交藏放之強盜剩餘
    贓款。
四、案經臺中市警察局第一分局報請臺灣臺中地方法院檢察署檢
    察官偵查起訴。
    理       由
壹、證據能力：
一、按被告以外之人於審判外之言詞或書面陳述，除法律有規定
    者外，不得作為證據，刑事訴訟法第159條第1項定有明文；
    而被告以外之人於檢察事務官、司法警察官或司法警察調查
    中所為之陳述，與審判中不符時，其先前之陳述具有較可信
    之特別情況，且為證明犯罪事實存否所必要者，得為證據，
    刑事訴訟法第159條之2亦有明文。證人即共同被告乙○○、
    丙○○、甲○○之警詢陳述部分，公訴人並未提出證據證明
    上開證人於警詢之先前陳述，具有較可信之特別情況，與刑
    事訴訟法第159條之2得為證據之要件不符，且經被告之辯護
    人對上開證人之警詢筆錄之證據能力提出異議，認不具證據
    能力，故依刑事訴訟法第159條第1項之規定，證人乙○○、
    張翰陽、甲○○之警詢陳述，不得作為證據。但證人先前所
    為自我矛盾之陳述，可作為彈劾證據使用，因非用於認定犯
    罪事實之基礎，不受傳聞法則之拘束；故證人乙○○於警詢
    之陳述，雖屬被告以外之人在審判外之陳述，仍得作為彈劾
    證據。
二、證人即共同被告乙○○、丙○○、甲○○於偵查中之證述：
    按證人、鑑定人依法應具結而未具結者，其證言或鑑定意見
    ，不得作為證據，刑事訴訟法第158條之3定有明文。本件共
    同被告乙○○、丙○○、甲○○於偵查中經檢察官就有關被
    告戊○○犯罪部分所為之陳述，係基於證人之身分，既未經
    命具結，依上開說明，不具證據能力。但證人先前所為自我
    矛盾之陳述，可作為彈劾證據使用，因非用於認定犯罪事實
    之基礎，不受傳聞法則之拘束；故證人乙○○於偵查之陳述
    ，雖屬被告以外之人在審判外之陳述，仍得作為彈劾證據。
三、另被告以外之人於審判外之陳述，雖不符前4條之規定，而
    經當事人於審判程式同意作為證據，法院審酌該言詞陳述或
    書面陳述作成時之情況，認為適當者，亦得為證據，刑事訴
    訟第159條之5分別定有明文。查除上述（一）、（二）外，
    本判決以下所引用其餘被告以外之人於審判外之陳述（含書
    證），而不符合刑事訴訟法第159條之1至之15 9條之4之規
    定者，均經本院於審理時當庭提示而為合法之調查，公訴人
    、被告及辯護人均不爭執證據能力，經本院審酌前開證據作
    成或取得之狀況，並無非法或不當取證之情事，復亦查無有
    何顯不可信之情況，自均有證據能力。
貳、實體部分
一、訊據被告戊○○對於收受同案被告即證人乙○○所交付的10
    萬元、代為保管100萬元及出借1332-ES號自用小客車予證人
    乙○○固不否認，惟辯稱：乙○○把110萬元交給我時，是
    說討債所得，我不知道是乙○○他們強盜得來的錢；同一日
    ，乙○○載我回家時，看到電視新聞報導後，我問乙○○，
    他才跟我說是強盜所得；以前我就曾出借1332-ES號自用小
    客車予乙○○，不是要他隱避云云。經查：
（一）證人乙○○於98年9月16日下午5時許，在基隆市○○○街
      之八德停車場交付予被告之110萬元現金，係98年9月16日
      下午3時14分許，在臺中市○區○○路138號統一超商時，
      強盜立保保全公司之運鈔員丁○○、己○○所得的贓款，
      業據證人乙○○證述明確，核與證人即被害人運鈔員丁○○、己○○於警詢之陳述相符，並為卷附本院99年4月15
      日99年度訴字第423號判決所認定之事實，復有扣案之贓
      款可資佐證。
（二）被告雖辯稱：乙○○交110萬元給我時，是說討債所得云
      云。但查，被告於98年10月8日警詢時業已自承：「乙○○在98年9月16日下午17時許有打電話給我說要上來基隆
      找我，後來當日乙○○、丙○○及甲○○三人約我在我住
      家附近停車場見面，乙○○說他們今天又做了一件，所以
      我才知情。」等語。98年10月8日檢察官訊問時，被告則
      自承：「我就在基隆市○○○街的八德停車場等他們，乙○○開車載丙○○、甲○○到該處，我看到他們有帶很多
      錢，我有問他為什麼有這麼多錢，乙○○說他們又搶了。
      」等語；98年11月18日檢察官訊問時，被告再度自承：「
      他們三人有到基隆找我，是丙○○的手機號碼，但我忘記
      講電話的人是誰，乙○○叫我保管100萬元，10萬元要給
      我。因為我有問他錢從那裡來的，他們說是強盜來的。」
      等語；顯見被告收下證人乙○○所交付之110萬元時，已
      明知該金錢係證人乙○○強盜所得。
（三）證人乙○○於本院審理時，雖證稱：交110萬元給戊○○
      時，是跟他說討債所得云云。但被告自98年7月16日起，
      至98年8月31日止，就與證人乙○○及丙○○、甲○○前
      來臺中地區居住，其間均無正常工作，亦無合法所得來源
      ，經濟困窘，幾乎無以維生，且證人乙○○與丙○○於98
      年8月31日離去臺中之前，係以「討債」為由，要求被告
      與甲○○在臺中市○○路中興大學的停車場等候，而前往
      附近便利商店強盜士瑞克保全股份有限公司運鈔員所保管
      之金錢，此為被告所親身經歷知悉之事；則於事隔短短之
      16日後，證人乙○○及丙○○、甲○○原班人馬出現於基
      隆，又提出110萬元的鉅額現金，被告豈會不追問金錢來
      源？如證人乙○○藉口係「討債」所得，被告豈不會心生
      懷疑？如果，證人乙○○謊稱係「討債」所得，其既係合
      法來源之金錢，交由自己女友甲○○保管即可，又何必大
      費周章，遠從臺中北上基隆，請求被告協助保管？顯見所
      謂「討債所得」說，係被告事後之辯詞，證人乙○○於本
      院所為之證言無非係迴護被告。
（四）退一步而言，就算證人乙○○於八德停車場交付110萬元
      時，告知被告係「討債」所得；惟當日證人乙○○旋即駕
      駛1332-ES號自用小客車載被告返回其住處，在被告之住
      處時，證人乙○○已告知被告犯下強盜立保保全公司運鈔
      員一事，此為被告與證人乙○○於本院所為「一致」之陳
      述；則至遲於當時起，被告已知悉所取得之110萬元係證
      人乙○○強盜所得；被告如無收受及保管贓款之故意，大
      可當場將110萬元退還給證人乙○○，但被告沒有表示拒
      絕之意，顯見已將先前「單純」持有行為，轉化具有收受
      贓物及寄藏之故意行為。
（五）另被告於98年10月8日檢察官訊問時，供稱：「乙○○說
      他們又搶了，我說為什麼沒有看到新聞，乙○○說可能還
      沒上新聞，他很緊張的要跟我換車子。」，顯見被告出借
      1332-ES號自用小客車之目的，係便於證人乙○○等人逃
      避警方的查緝。證人乙○○於本院作證時，雖證稱：「（
      辯護人問：戊○○有沒有問你借車原因？）忘了，他應該
      不會問，我常跟他借車。我忘了他有無問我。」，但證人
      乙○○警詢時係陳稱：「當時會向戊○○借車使用，係怕
      7496-EB在臺中已犯過案，怕被警方查獲，所以才會借用
      。」等語，亦可見證人乙○○於本院之證言與先前之陳述
      不符，係出於迴護被告之目的，其證言與事實不符，難以
      做為有利被告之證據。
（六）被告於本院審理時，雖改口稱：「乙○○之前，常常向我
      借車子，他欠銀行錢，他的車子不能常常停在外面。」云
      云；但查，7496-EB號小客車係權利車，登記名義人不是
      證人乙○○，即便證人乙○○積欠銀行金錢，債權人亦無
      從查扣7496-EB號小客車。況證人乙○○思慮已甚周密，
      事先另行購買2795-WN號車牌借換掛使用，已無遭銀行追
      討之虞；再參諸自98年7月16日起，至98年9月16日止，證
      人乙○○等人均使用開休旅車，往來行駛臺中、臺南、基
      隆之間，毫無「被銀行追討」之顧慮，卻於強盜立保保全
      公司運鈔員後，才急忙換車使用，顯係害怕警方查緝；故
      被告出借1332-ES號自用小客車之目的，堪認係使證人乙○○等人便於隱匿。
（七）綜上所述，被告所辯，不足採信，其犯行均堪認定。
二、核被告戊○○所為，係犯刑法第349條第1項之收受贓物罪、
    同條第2項之寄藏贓物罪及第164條第1項之使犯人隱避罪。
    被告以一行為，同時收受證人乙○○給予之贓款10萬元及代
    為保管贓款100萬元，為想像競合犯，應從一重論以寄藏贓
    物罪。被告所犯寄藏贓物罪及使犯人隱避罪，犯意各別、行
    為互殊，應予分論併罰。檢察官起訴書所載被告所犯法條中
    ，雖漏引第349條第1項之罪名，惟此部分之犯罪事實，起訴
    書內己有記載，且與寄藏贓物罪有想像競合犯之裁判上一罪
    之關係，本院自得併予審理，附此敘明。
三、爰審酌被告雖無前科，有臺灣高等法院被告前案紀錄表附卷
    可證，但其於98年8月31日時，已知悉證人乙○○係強盜士
    瑞克保全股份有限公司運鈔員之人（詳見本院99年4月15日
    99年度訴字第423號判決書），竟不知與此行止不端的人保
    持距離，以求潔身自好，反而收受並保管證人乙○○另犯強
    盜重罪所得之贓款，金額又高達110萬元，所生危害不低；
    又提供其所有1332-ES號小客車供證人乙○○使用逃匿，復
    三次依證人乙○○之指示，匯款予證人乙○○，以持續協助
    證人乙○○得以躲藏，於偵審過程中，供詞反覆，忽而認罪
    ，忽而否認犯行，心存僥倖投機，難認有悔悟之心等一切情
    狀，分別量處如主文所示之刑，並定其應執行之刑。
四、檢察官雖認被告所有1332-ES號小客車1輛，係供被告犯使犯
    人隱避罪所使用之物，且為被告所有，請求宣告沒收；惟刑
    法第164條第1項之罪，其法定最高本刑為有期刑2年，屬於
    刑法第61條之輕罪，行為之倫理非難性較低，而自小客車具
    有相當之價值，又非違禁物，且被告僅係短時間提供證人乙○○使用，非長期提供使用，如予沒收，輕重失衡，有失比
    例原則，故不為沒收之諭知。
五、證人乙○○委託被告寄藏100萬元，給被告10萬元，合計為
    110萬元。但被告嗣後轉帳、匯款合計50萬元歸還給證人乙○○；另被告為警拘提時，主動交付所收受、寄藏之贓物餘
    款29萬5千元；被告再於98年12月15日會同警方起出其持有
    之贓款餘款14萬4千元；合計為93萬9千元。對照被告所持有
    之贓款數額，有16萬1千元之差額，顯見被告已將證人乙○○委託保管之贓款16萬1千元侵吞入己，另涉有刑法第335條
    第1項之侵占罪嫌，應由檢察官另行偵查處理，附此敘明。
據上論斷，應依刑事訴訟法第299條第1項前段，刑法第349條第
1項、第2項、第164條第1項、第55條、第51條第5款，刑法施行
法第1條之1第1項、第2項，判決如主文。
中    華    民    國    99    年    6     月    24    日
                  刑事第十庭  審判長法  官  施慶鴻
                                    法  官  簡婉倫
                                    法  官  周莉菁
以上正本證明與原本無異。
如不服本判決應於收受判決後10日內向本院提出上訴書狀，並應
敘述具體理由；其未敘述上訴理由者，應於上訴期間屆滿後20日
內向本院補提理由書（均須按他造當事人之人數附繕本）「切勿
逕送上級法院」。
                                    書記官  賴瓊珠
中    華    民    國    99    年    6     月    24    日
附錄論罪科刑法條
刑法第164條
藏匿犯人或依法逮捕拘禁之脫逃人或使之隱避者，處2年以下有
期徒刑、拘役或5百元以下罰金。
意圖犯前項之罪而頂替者，亦同。
刑法第349條
收受贓物者，處3年以下有期徒刑、拘役或5百元以下罰金。
搬運、寄藏、故買贓物或為牙保者，處5年以下有期徒刑、拘役
或科或併科1千元以下罰金。
因贓物變得之財物，以贓物論。

司法院資訊處製作；財團法人民間司法改革基金會備份。
